臺灣南投地方法院行政訴訟判決
111年度交字第2號
原      告  黃智堅  
被      告  交通部公路總局臺中區監理所

代  表  人  魏武盛  
訴訟代理人  陳勝芳  
上列當事人間交通裁決事件，原告不服110年12月14日投監四字
第65-JC0000000號裁決，提起行政訴訟，本院判決如下：
    主  文
一、原處分撤銷。
二、訴訟費用由被告負擔。
    事實及理由
一、按交通裁決事件之裁判，得不經言詞辯論為之。行政訴訟法
    第237 條之7 定有明文。本件係交通裁決事件，依前揭規定
    ，爰不經最後言詞辯論，逕為裁判。
二、爭訟概要：
　　原告於110年11月1日10時30分許駕駛車牌號碼000-0000號自
    用小貨車（下稱系爭甲車）載運瓦斯時，在南投縣○○市○○路
    00號前倒車時，與訴外人簡浩宇騎乘車牌號碼000-0000號重
    型機車（下稱系爭乙車）發生車禍，經南投縣政府警察局南
    投分局交通事故處理小組（下稱舉發機關）員警前往處理事
    故並會同原告至地磅站過磅後，認原告有違反道路交通管理
    處罰條例（下稱處罰條例）第29條之2第1項及第5項前段「
    汽車裝載貨物超過核定之總重量、總聯結重時，因而致人受
    傷之行為」並填製投警交字第JC0000000號舉發違反道路交
    通管理事件通知單（下合稱舉發通知單）。嗣原告不服而提
    出交通違規案件陳述書，經被告所屬南投監理站（下稱南投
    監理站）向舉發機關函查結果，仍認違規事實明確，遂於11
    0年11月30日以中監投站字第1100310995號函通知原告仍依
    章裁罰，嗣於110年12月14日以投監四字第65-JC0000000號
    裁決書裁處原告吊扣普通小型車駕駛執照12個月，並應參加
    道路交通安全講習（下稱原處分）。原告不服原處分，提起
    行政訴訟。
　三、原告起訴主張及聲明：
    ㈠主張要旨：
　　　原告於上開時、地倒車時，有依規定顯示倒車燈並注意有
      無其他車輛通行，且系爭甲車之輸胎均在白線內，惟因簡
      浩宇違規行駛在路肩而撞上系爭甲車，始導致本件交通事
      故之發生，故原告就本件交通事故並無任何過失且非肇因
      於原告。
    ㈡聲明：如主文第1項所示。
四、被告答辯及聲明：
    ㈠答辯要旨：
　　  原告當時經地磅站過站後，確有超載之情形；又簡浩宇於
      上開時、地騎乘系爭乙車有任意行駛路面邊線之違規，業
      經警員舉發在案，則原告對於本件交通事故之發生，縱無
      故意，仍應有過失。再者，被告係依處罰條例第29條之2
      第1、2項及第5項等規定裁處原處分，至於原告之違規行
      為是否與肇事有關，並非被告所得審酌之情形。
    ㈡並聲明：原告之訴駁回。
五、本件如爭訟概要欄所述之事實，有舉發通知單、交通違規案
    件陳述單、南投監理站110年11月30日中監投站字第1100310
    995號函、原處分、送達證書、汽車車籍查詢資料附卷可稽
    。
六、本院之判斷：
  ㈠按汽車駕駛人汽車裝載貨物超過核定之總重量、總聯結重量
    ，因而致人受傷者，吊扣其駕駛執照1 年。處罰條例第29條
    之2第1項及第5 項前段定有明文。上開規定既課予汽車駕駛
    人依核定重量裝載貨物之公法上義務於先，再以其違反義務
    導致傷亡為其結果要件，考其立法意旨，行為人就其違反載
    重義務與被害人所致受傷或死亡之結果間，仍須具有相當因
    果關係，始克當之，此觀諸該規定係以違反行政義務「因而
    致」人傷亡之立法例自明。故違反上開義務與被害人傷亡之
    結果間，自應具相當因果關係。再按，當事人主張有利於己
    之事實者，就其事實有舉證之責任。民事訴訟法第277 條本
    文定有明文，該規定依行政訴訟法第237 條之9 第1 項、第
    236 條、第136 條之規定，於交通裁決事件準用之。又當事
    人主張事實，須負舉證責任，倘其所提出之證據，不足為主
    張事實之證明，自不能認其主張之事實為真實。行政官署對
    於人民有所處罰，必須確實證明其違法之事實。倘不能確實
    證明違法事實之存在，其處罰即不能認為合法。
  ㈡被告認原告於上開時、地有汽車裝載貨物超過核定之總重量
    、總聯結重時，因而致人受傷之違規行為，依上開說明，自
    應由被告就上情負舉證責任。經查：
  ⒈原告駕駛系爭甲車於上開時、地與系爭乙車發生交通事故，
    且原告當時裝載貨物超過核定之總重量一節，為兩造所不爭
    ，且有南投縣政府警察局南投分局111年1月17日投投警交字
    第1110001020號函檢附道路交通事故現場圖、道路交通事故
    調查報告表㈠及㈡、交通事故談話紀錄表、地磅證明書、道路
    交通事故照片、道路交通事故初步分析研判表在卷可參。
　⒉又觀諸道路交通事故現場圖、道路交通事故照片、道路交通
    事故初步分析研判表所示之情形，上開交通事故係肇因於原
    告倒車未依規定行駛及簡浩宇違反特定標誌（線）禁制（行
    駛路肩）所致，足見本件交通事故之發生，係肇因於原告倒
    車未依規定行駛及簡浩宇違反特定標誌（線）禁制（行駛路
    肩）等駕駛行為所致，惟未認定原告上開超載之違規行為有
    對於系爭甲車之倒車或煞車距離有何影響，堪認本件交通事
    故並非因原告所駕駛系爭甲車之超載違規行為所致。此外，
    被告亦未提出其他積極證據，足以證明原告違反前述公法上
    義務之行為與被害人簡浩宇受傷之結果間具有相當因果關係
    ，自無法為不利原告之認定，尚難認符合處罰條例第29條之
    2第1項及第5項前段之法定要件。
　⒊綜上所述，原告駕駛系爭甲車固有違反裝載貨物超過核定之
    總重量之義務，惟被告就原告上開行為與被害人簡浩宇受傷
    之結果間是否具相當因果關係乙節並未舉證以實其說。從而
    ，被告依處罰條例第29條之2第1項及第5項前段規定裁處吊
    扣普通小型車駕駛執照12個月，並應參加道路交通安全講習
    之原處分內容，即有違誤。
　㈢本件判決基礎已臻明確，兩造其餘之攻擊防禦方法及訴訟資
    料經本院斟酌後，核與判決不生影響，無一一論述之必要，
    併予敘明。
七、結論：原處分違法，原告訴請撤銷原處分，為有理由，應予
    准許。
中　　華　　民　　國　　111 　年　　5 　　月　　11　　日
　　　　　　　　　行政訴訟庭　法　官　鄭順福
上為正本係照原本作成。
如不服本判決，應於判決送達後20日內，向本院提出上訴狀並表
明上訴理由（原判決所違背之法令及其具體內容或依訴訟資料可
認為原判決有違背法令之具體事實），其未載明上訴理由者，應
於提出上訴後 20 日內向本院補提理由書（上訴狀及上訴理由書
均須按他造人數附繕本，如未按期補提上訴理由書，則逕予駁回
上訴），並應繳納上訴裁判費新臺幣 750 元。
中　　華　　民　　國　　111 　年　　5 　　月　　11　　日
　　　　　　　　　　　　　　　書記官　施涵雯